最高法院刑事判決　　　　　　　　　　　　　　　八十八年度台上字第四一二一號
　　上訴人　台灣高等法院台南分院檢察署檢察官
　　被　告　甲○○○
右上訴人因被告誣告案件，不服台灣高等法院台南分院中華民國八十六年五月二十一
日第二審判決（八十六年度上訴字第二一五號，起訴案號：台灣嘉義地方法院檢察署
八十三年度偵字第五四七五號），提起上訴，本院判決如左：
    主  文
上訴駁回。
    理  由
按刑事訴訟法第三百七十七條規定，上訴於第三審法院，非以判決違背法令為理由，
不得為之。是提起第三審上訴，應以原判決違背法令為理由，係屬法定要件。如果上
訴理由狀並未依據卷內訴訟資料，具體指摘原判決不適用何種法則或如何適用不當，
或所指摘原判決違法情事，顯與法律規定得為第三審上訴理由之違法情形，不相適合
時，均應認其上訴為違背法律上之程式，予以駁回。本件原判決維持第一審諭知被告
甲○○○無罪之判決，駁回檢察官在第二審之上訴。係以公訴意旨略稱：被告於民國
八十三年一月七日晚上，在其姊夫陳春木住處遭陳春木責，心生不滿，竟萌使陳春
木受刑事處分之意圖，於翌（八日）上午某時，向嘉義縣警察局朴子分局東石分駐所
報案，對警員林明宏稱陳春木持冰鋸要殺伊云云。同日十時在東石分駐所應訊時，
仍誣指：「陳春木於八十三年一月七日晚十一時許，到我娘家我」；「又於八十三
年一月八日凌晨二時再去一次，天亮時又拿鋸子進到我娘家屋內找我，要殺我」各云
云。嗣於同年二月二十一日下午三時，在檢察官偵訊中，依然指控：「陳春木於八十
三年一月八日清晨五時三十分，拿一鋸子進入我睡覺之房子，作勢要殺我，並說要讓
我死，要讓我放夫放子，我母親當場拉我從另一旁門走開」云云，誣告陳春木犯恐嚇
等罪嫌，案經被害人陳春木告訴，因認被告涉犯刑法第一百六十九條第一項之誣告罪
嫌等情，無非以陳春木於八十三年一月七日晚上曾邀請乩童朱土城至其自宅為其妻陳
蔡言祈神治病，守夜至翌日上午七時左右，未曾離開自宅，不可能於七日晚上十一時
及八日凌晨二時及五時三十分前往被告之娘家實施恐嚇之行為，足見被告設詞構陷，
有誣告之犯意亟明為其論據。惟質之被告弗承誣告犯行，辯稱：陳春木確有於上開時
地恐嚇伊，伊始提出告訴，絕非詞誣告等語。經查：乩童朱土城為人祈神治病之時
間，通常在晚上六七點，約一小時即結束，且朱土城以捕魚為業，每天凌晨即出海捕
魚，不可能整夜為人祈神治病，已據證人朱土城、黃文欽供證無異，是陳春木邀請朱
土城為其妻祈神治病之時間與上開恐嚇之時間並不衝突。雖證人王文旭、蔡俊華、陳
蔡春言分別證稱：八十三年一月七日晚上至翌日早上均在陳春木家「觀王爺」（即祈
神），幫忙點香，陳春木未曾離開自宅云云。然王某供稱係在樓上神明廳，蔡某則謂
在一樓「觀王爺」，所述已有不符，且王文旭於電話錄音內坦承受陳春木夫婦之託作
證，而陳蔡春言又為陳春木之妻，關係匪淺，其證言自屬偏頗，尚難採信。而目擊證
人即陳春木之岳父母蔡變、蔡鄭教均一致證稱：陳春木確曾三度前往伊住處挑釁，伊
將被告帶往屋後甘蔗園藏匿，陳春木持鋸子前來，聲稱要將被告殺死等語，核與證人
蔡陳淑媛、蔡柯棉花所證：是日晚間確有一男子至蔡鄭教家中騷擾情節相符。又被告
遭受恐嚇後電話告知包鐘山，語音顫抖、緊張萬分，包鐘山乃代為報案，警員林明宏
前往處理，見被告神情驚慌、手足無措，亦據證人包鐘山、林明宏證實無訛，被告果
非受恫嚇，當無如此情境之理。縱陳春木被訴妨害自由案件，業經判決無罪確定，然
被告申告之內容尚非全然無因、憑空造，顯係缺乏誣告之犯意，其被訴誣告之犯行
尚屬不能證明。已詳其證據之取捨及得心證之理由，所為論斷，俱有卷內證據資料
足憑，從形式上觀察，原判決並無違背法令之情形存在。查證據之取捨及證據之證明
力如何，均屬事實審法院得自由裁量、判斷之職權，苟其此項裁量、判斷，並不悖乎
通常一般之人日常生活經驗之定則或論理法則，又於判決內論其何以作此判斷之心
證理由者，即不得任意指摘其為違法，據為提起第三審上訴之合法理由。又被告及證
人之陳述有部分前後不符，或相互間有所歧異時，究竟何者為可採，法院仍得本其自
由心證予以斟酌，若其基本事實之陳述，與真實性無礙時，仍非不得予以採信，非謂
一有不符或矛盾，即應認其全部均為不可採信。原審綜核證人蔡變、蔡鄭教、蔡陳淑
媛、蔡柯錦、包鐘山、林明宏等人之證詞，認為被告之辯解為可信，並捨棄證人王文
旭、蔡俊華之證言，認告訴人陳春木之指訴不可採。乃其證據取捨及證據證明力審判
職權之合法行使。雖被告之辯解及證人之證詞，就告訴人恐嚇行為之細節略有不符，
但其基本事實之陳述則相互一致，自屬可採。原判決採證要無違法可言。又依法應於
審判期日調查之證據未予調查，係指與待證事實有重要之關係，在客觀上有其調查之
必要性者而言，若非此所稱之證據而未予調查，本不屬於上開應調查證據之範圍，當
亦不生訴訟程序違背法令之問題。被告與王文旭之電話錄音，原審勘驗錄音帶及譯文
，王文旭既答稱與被告對話內容大致相符，原審自無再行鑑定該錄音帶之必要；又本
案待證事項既已明瞭，證人蔡金德有無就被告與告訴人之糾紛進行勸架，又被告與蔡
金德之電話錄音是否真實﹖已無關緊要，原審縱未再傳訊蔡金德及勘驗錄音帶，亦與
判決主旨無生影響，尤無應於審判期日調查證據未予調查之違法。上訴意旨置原判決
上開明確論斷於不顧，對原審採證、認事及證據證明力之審判職權行使，任憑己見，
漫指原判決違法，然其所指摘者，均重為單純事實上之爭辯，要非適法之第三審上訴
理由。是上訴意旨所指摘原判決違法情事，顯與法律規定得為第三審上訴理由之違法
情形，不相適合。揆諸首開說明，其上訴為違背法律上之程式，應予駁回。
據上論結，應依刑事訴訟法第三百九十五條前段，判決如主文。
中      華      民      國    八十八    年      七      月     三十     日
                              最高法院刑事第六庭
                                  審判長法官  紀  俊  乾
                                        法官  楊  商  江
                                        法官  黃  正  興
                                        法官  陳  東  誥
                                        法官  張  春  福
      右正本證明與原本無異
                                              書  記  官
中      華      民      國    八十八    年      八      月      六      日
                                                                      Ａ
